【裁判字號】    96,訴,2006
【裁判日期】    970424
【裁判案由】    侵權行為損害賠償
【裁判全文】
臺灣高雄地方法院民事判決              96年度訴字第2006號
原      告  甲○○
被      告  丙○○
上列當事人間請求侵權行為損害賠償事件，本院於中華民國九十
七年四月十日言詞辯論終結，判決如下：
    主      文
原告之訴駁回。
訴訟費用由原告負擔。
    事實及理由
一、被告經合法通知，無正當理由未於言詞辯論期日到場，核無
    民事訴訟法第386 條各款所列情形，爰依原告之聲請，由其
    一造辯論而為判決。
二、原告起訴主張：緣原告甲○○於民國95年3 月9 日14時5 分
    許，騎乘自己所有之車牌號碼：FVZ －143 號重型機車，沿
    高雄市左營區○○○路由東往西方向行駛，途經上開路段新
    莊仔路與自由路之交叉路口時（下稱系爭交叉路口），適逢
    訴外人乙○○駕駛被告丙○○所有之車牌號碼：K2－0378號
    自小客車，沿高雄市左營區○○○路由南往北方向行駛，因
    原告在上開交叉路口準備起步（沿新莊仔路）由東往西方向
    行駛時，即遭因訴外人乙○○駕駛之上開自小客車，因無照
    駕駛、闖越紅燈違反道路交通理規則而撞及原告騎乘之上開
    重型機車之左側，致原告因而人、車倒地受有傷害，雖經送
    往高雄榮民總醫院救治，惟仍受有左脛骨、腓骨開放性骨折
    合併骨髓炎清創及皮肉瓣重建，與左腓骨遠端再骨折等傷害
    ，及原告之機車被撞全毀。又原告所受上開傷害雖經治療一
    年餘，現仍經醫師告知合併骨髓炎致下肢腫痛需繼續使用抗
    生素治療，其完全癒合日期無法確定，下肢已顯現運動障礙
    、踝關節僵直無法隨意活動，需以輪椅代步。且一年以來生
    活陷入窘迫、情緒低落失眠狀態，並因而患有精神憂鬱症，
    精神上確受有不可忍受之苦痛。被告丙○○明知訴外人乙○○並無照駛執照，竟將其所有之前開自小客車出借予乙○○
    駕駛，使乙○○因而撞及原告致受有上開傷害，被告自應負
    損害賠償責任。為此，爰依侵權行為之法律關係，提起本件
    訴訴，並聲明求為判決被告應給付原告新臺幣（下同）802,
    865 元（含精神慰撫金800,000 元、前往醫院看診支出之車
    資2,865 元，詳本院卷第76頁）等語。
三、被告經合法通知無正當理由未到庭，亦未提出書狀作何聲明
    或陳述。
四、兩造爭執之事項：
    1.被告是否就出借汽車予無駕駛執照之人，而應負侵權行為
      之損害賠償責任？原告所得請求賠償
    2.如原告主張為真，其得請求之金額以若干為適當？
五、法院之判斷：
  (一)按「因故意或過失，不法侵害他人之權利者，負損害賠償責
    任。」，「數人共同不法侵害他人之權利者，連帶負損害賠
    償責任﹔不能知其中孰為加害人者，亦同。」，「不法侵害
    他人之身體、健康、名譽、自由、信用、隱私、貞操，或不
    法侵害其他人格法益而情節重大者，被害人雖非財產上之損
    害，亦得請求賠償相當之金額。」，民法第184 條第1 項前
    段、第185 條、第195條第1 項前段固分別定有渡文，而「
    民法第185 條第1 項所謂之數人共同不法侵害他人之權利，
    係指各行為人均曾實施加害行為，且各具備侵權行為之要件
    而發生同一事故者而言，是以各加害人之加害行為均須為不
    法，且均須有故意或過失，並與事故所生損害具有相當因果
    關係者始足當之。」，另「所謂相當因果關係，係以行為人
    之行為所造成之客觀存在事實，依經驗法則，可認通常均可
    能發生同樣損害之結果而言；如有此同一條件存在，通常不
    必皆發生此損害之結果，則該條件與結果並不相當，即無相
    當因果關係。」，此有最高法院92年度台上字第1593號、90
    年度台上字第772 號等民事判決意旨可資參照。是如將車輛
    借予無駕照之人駕駛而肇事，衡諸經驗法則，固可認該出借
    行為通常可能發生肇事結果而存有相當因果關係，然仍應考
    量加害人之過失非僅係對法規之違反而言，原則上尚應兼及
    侵害行為及結果損害，因此需加害人對權益之侵害及損害之
    發生，按其情節得預見其發生時，始具有過失可言，核先敘
    明。
  (二)本件原告主張其於95年3 月9 日騎乘自己所有之車牌號碼：
    FVZ －143 號重型機車，途經系爭交叉路口時，為訴外人乙○○駕駛被告丙○○所有之車牌號碼：K2－0378號自小客車
    ，因無照駕駛、闖越紅燈違反道路交通規則而撞及原告騎乘
    之上開重型機車之左側，致原告受有傷害，經送醫治療後，
    現仍因合併骨髓炎致下肢腫痛需繼續使用抗生素治療，下肢
    已顯現運動障礙、踝關節僵直無法隨意活動，需以輪椅代步
    ，及因而患有精神憂鬱症，精神上確受有不可忍受之苦痛等
    前情，業據原告到庭陳述明確，並據提出高雄榮民總醫院診
    斷證明書附卷為憑（詳本院卷第19頁、第55頁至第58頁），
    且經棄院調閱本院96年度交簡字第352 號訴外人乙○○因車
    禍撞及原告之過失傷害刑事卷宗核閱無訛，有道路交通事故
    現場圖、高雄市政府警察局交通大隊道路交通事故證明書各
    1 份，及談話紀錄表2 份、現場照片6 張，與高雄榮民總醫
    院診斷證明書在卷可稽（詳前開刑事卷內警卷第9 頁、第11
    頁、第14頁至第16頁；刑事第一審卷第16頁至第19頁），另
    訴外人乙○○業因系爭道路交通車禍事故遭判處有期徒刑四
    月，減為有期徒刑二月、得易科罰金之事實，有卷附本院96
    年度交簡上字第117 號刑事第二審判決書1 份可稽（詳本院
    卷第60頁至第62頁）。而被告經本院合法通知無正當理由未
    到庭，亦未提出書狀作何聲明或陳述；經本院調查證據之結
    果，應堪信原告上開主張為真實。
  (三)嗣原告主張被告明知訴外人乙○○為無駕駛執照之人，竟將
    竟其所有之前開自小客車出借予乙○○駕駛，使乙○○因而
    撞及原告致受有上開傷害，被告自應負損害賠償責任等前情
    。惟查：
    1.本件被告經合法通知固未到庭作何聲明或抗辯，然則據訴
      外人乙○○到庭（因被告未到庭，故本院乃以關係人身分
      詢問）陳稱：「被告丙○○是我先生的三哥，系爭車輛K2
      -0378 號自小客車是我用被告的名義去買的，因為當時我
      跟先生在銀行都有遲繳的紀錄，怕貸款不容易辦，所以才
      用被告丙○○的名字買。」，「我原本是有駕照，但是戶
      籍地有紅單未繳，所以駕照被吊扣，吊扣之後應該要重新
      考照。但是發生系爭車禍時，我打電話給車行才知道我的
      駕照已經被吊銷了。」，「我認為本事件跟被告丙○○一
      點關係都沒有。因為被告丙○○連車都沒有看過。被告丙○○有四個小孩經濟也不是很好，要到庭也有困難。」等
      語明確在卷（詳本院卷第100 頁言詞辯論筆錄）。嗣經本
      院依職權查詢乙○○之汽車駕駛執照結果，乙○○之汽車
      駕駛執照確係自92年12月22日起至93年12月21日因違規未
      結、易處逕註遭吊扣在案，有卷附本院依職權查詢之乙○○汽車駕駛執照電腦查詢資料1 份在卷足憑（詳本院卷第
      89頁）。然經本院再依職權查詢原告之機車駕駛執照結果
      ，原告之機車駕駛執照竟亦自94年08月16日起至97年08月
      15日止，因違規未結、易處逕註遭吊扣在案，亦有卷附本
      院依職權查詢之原告機車駕駛執照電腦查詢資料1 份在卷
      足參（詳本院卷第90頁）。是本院依上開調查之結果，應
      堪信原告與乙○○2 人，於發生系爭車禍事故時，均無汽
      、機車駕駛執照，無訛。
    2.又原告因系爭車禍而對於乙○○提起刑事過失傷害之告訴
      案件中，業經就系爭車禍所受損害，對於乙○○提起刑事
      附帶民事訴訟請求損害賠償（96年交簡字附民字第14號）
      ，並經本院刑事庭就該刑事附帶民事訴移送民事庭，由本
      院民事庭以97年度訴字第71號侵權行為損害賠償民事訴訟
      審理在案，俟乙○○於上開民事事件審理中，已到庭與原
      告成立和解：「一、被告（即乙○○）願給付原告（即甲○○）新台幣壹佰萬元，給付方式為：自民國九十七年三
      月二十八日起至付清為止，按月於每月二十八日一萬元，
      如有一期未履行，視為全部到期。二、原告其餘請求拋棄
      。」等情，有上開和解書1 份在卷可據（詳本院卷第78頁
      ）。且原告亦另因此次車禍事故，而領取汽車強制責任保
      險額349,970 元在案，有卷附原告之中國國際商業銀行存
      摺在卷可稽（詳本院卷第24頁、第25頁）。
    3.依上調查結果，系爭車禍之發生，固可認定係訴外人乙○○無照駕駛、闖越紅燈違反道路交通理規則而撞及原告騎
      乘之上開重型機車之左側所致，然由本院依職權查詢附卷
      之乙○○汽車駕駛執照結果，乙○○之汽車駕駛執照係因
      違規未結遭吊扣在案，已如前述。是依上開乙○○汽車駕
      駛執照電腦查詢資料所示，乙○○並非係未曾考領有汽車
      駕駛執照之人，僅係其汽車駕駛執照於系爭車禍事故發生
      時遭吊扣而已。而衡諸遭吊扣汽車駕駛執照之人，依現行
      道路交通管理處罰條例第21條第1 項第5 款：「汽車駕駛
      人，有下列情形之一者，處新臺幣六千元以上一萬二千元
      以下罰鍰，並當場禁止其駕駛：五、駕駛執照吊扣期間駕
      駛小型車或機器腳踏車。」之規定，僅係應受處新臺幣六
      千元以上一萬二千元以下罰鍰，並當場禁止其駕駛之情形
      ，尚非係無汽車駕駛技術之人。是於汽車駕駛執照遭吊扣
      之人，於其無照駕駛時，並非必然會發生因無駕駛技術而
      撞及他人致生車禍事故之事實。而系爭車牌號碼：K2 －
      0378號之自小客車，固據乙○○陳稱係其借用被告名義所
      購，然此則為原告所否認，復未據乙○○舉證以實其說，
      亦未被告到庭陳述，即無從認定乙○○上開陳述為真實，
      仍應認定上開自小客車係被告出借予乙○○駕駛使用。惟
      縱認上開自小客車確係被告出借予乙○○駕駛使用，但乙○○之汽車駕駛執照遭吊銷之事實，依常理並非被告所得
      知悉，而被告所得知悉者為乙○○應有駕照為合法駕駛，
      故被告對於乙○○之無照駕駛並無預見，已屬不符合侵權
      行為責任加害人對於行為與結果間需有預見之法理，況原
      告對於被告是否有預見應盡舉證責任卻付之闕如，實尚無
      從認定被告就乙○○對於原告所肇致之系爭事禍事實有何
      過失可言，自無需對於原告所受之損害負賠償責任。再參
      以乙○○對於原告因系車禍所受之損害，已與原告成立和
      解契約，並於系爭和解契約內約明原告其餘請求拋棄等語
      在案，原告自不得再對被告為任何損害賠償之請求，已臻
      明確。
五、綜上所述，乙○○僅係汽車照駛執照遭吊扣而非無駕駛技術
    之人，且被告對於乙○○之無照駕駛並無預見，而原告對於
    被告是否有預見亦未盡舉證責任，自屬無從認定被告就乙○○對於原告所肇致之系爭事禍事實有何過失；復參以乙○○
    對於原告因系車禍所受之損害，已與原告成立和解契約，原
    告自不得再對被告為任何損害賠償之請求。從而，原告依侵
    權行為之法律關係，訴請被告應給付原告802,865 元等語，
    於法洵屬無據，所訴自應予以駁回。
六、本件事證已臻明確，兩造其餘主張、抗辯及所用之攻擊、防
    禦方法與舉證，核與本判決結果不生影響，爰不逐一論駁。
七、據上論結，本件原告之訴為無理由，依民事訴訟法第78條，
    判決如主文。
中    華    民    國    97    年     4    月    24    日
                  民事第五庭  法  官  柯盛益
上為正本，係照原本作成
如不服本判決，應於送達後20日內，向本院提出上訴狀並表明上
訴理由，如於本判決宣示後送達前提起上訴者，應於判決送達後
10日內補提上訴理由書（須附繕本）。
中    華    民    國    97    年     4    月    24    日
                              書記官  卓榮杰


司法院資訊處製作；財團法人民間司法改革基金會備份。
